【裁判字號】    98,易,356
【裁判日期】    980922
【裁判案由】    妨害自由
【裁判全文】
臺灣宜蘭地方法院刑事判決               98年度易字第356號
公  訴  人  臺灣宜蘭地方法院檢察署檢察官
被      告  乙○○
上列被告因妨害自由案件，經檢察官提起公訴（98年度偵字第
1582號），本院判決如下：
    主  文
乙○○犯強制罪，處拘役參拾日，如易科罰金，以新臺幣壹仟元
折算壹日。
    犯罪事實
一、乙○○與甲○○間因有債務糾紛及本院95年度易字第67號刑
    事案件心存芥蒂（乙○○於該案件經判處無罪確定），兩人
    於民國98年2月27日晚間10時30分許，在宜蘭縣五結鄉○○
    路○段「隆昌超商」偶遇，乙○○上前質問過往債務處理事
    宜及要求甲○○前往警察局澄清上述糾紛，甲○○予以拒絕
    而走出該超商外。乙○○為阻擋甲○○離去，竟基於妨害自
    由之犯意，以環抱甲○○腰際之方式，經掙脫後更站立在甲○○面前，並隨甲○○移動位置挪動，阻擋甲○○之去向，
    而以上述強暴之方式，妨害甲○○自由行走之權利。而甲○○之前妻丙○○原駕車在後等待甲○○購物，見狀遂駕車上
    前並開啟右後方車門，以使甲○○得以上車，乙○○見此情
    狀更尾隨上前，接續上開犯意，拉扯甲○○並順勢關閉丙○○駕駛車輛之右後方車門，而妨害甲○○搭乘車輛之權利。
    嗣經員警到場發現乙○○與甲○○彼此在路旁對峙，而帶返
    宜蘭縣政府警察局羅東分局二結派出所循線查悉上情。
二、案經被害人甲○○訴由宜蘭縣政府警察局羅東分局報告臺灣
    宜蘭地方法院檢察署檢察官偵查起訴。
    理  由
一、本件被告之供述及被告以外之人於審判外之陳述暨相關筆錄
    、書證（以下所引據者），檢察官、被告均未於本案言詞辯
    論終結前聲明異議。本院審酌該等陳述、筆錄、書證作成時
    之情況，亦無何等違背刑事訴訟程序或顯不可信之情形，倘
    以之作為本案認定犯罪事實之基礎，尚屬適當，爰依刑事訴
    訟法第156條第1項、第159條之5等規定，認均具有證據能力
    ，合先敘明。
二、訊據被告固坦承於98年2月27日晚間10時30分許，在宜蘭縣
    五結鄉○○路○段「隆昌超商」偶遇，乙○○上前質問過往
    債務處理事宜及要求甲○○前往警察局澄清過往民事及刑事
    糾葛；與以手關閉丙○○所駕駛之自小客車之右後方車門等
    事實，惟矢口否認妨害自由犯行，辯稱：未用手環抱甲○○
    腰際，並阻止甲○○前行，及阻止甲○○搭其妻丙○○之自
    小客車離去，因當時不知該自小客車係甲○○之妻子所有云
    云。經查：
（一）被告於警詢時已供稱：「之後他原本要上車，我不讓他離
      開，因此我肉身擋住他，又推一把。」等語（詳警卷第2
      頁）；及於偵查中供稱：「…。甲○○就站在省道中間，
      背向羅東方向，目視宜蘭方向，我也站在省道中間，我們
      相距3.4公尺，甲○○就左晃右晃要找空隙離開現場，我
      也跟著左晃右晃擋住甲○○的空隙，因為車子很多，我請
      甲○○到路邊談，但是他不肯。…」等語（詳偵查卷第14
      頁），已敘明不讓告訴人甲○○上車及有以隨甲○○移動
      位置挪動，阻擋甲○○之去向之事實。
（二）告訴人甲○○於警詢時陳述：「因為該名男子乙○○用雙
      手抱者我，不讓我離開，我只是想脫身，我有危機感他又
      不斷打電話找人，我就跑給他追，原本要搭我太太的車離
      去，他一直拉者我不讓我上車，後來警方到現場處理。」
      等語（詳警卷第5頁），並於偵查中證稱：「98年2月27日
      晚上10點半，我到五結鄉○○路○段隆昌超商買鮮乳，在
      超商裡面遇上乙○○，乙○○就問我以前債務的事，我說
      以前不是在法院有處理了，後來我就走出超商，乙○○叫
      我不要走，要把事情弄清楚，但我還是走出超商，乙○○
      就跟著出來，在騎樓的時候，乙○○從我後面抱住我的腰
      際不讓我走，我就掙扎，乙○○有碰到我手上的佛珠就抓
      不住我，我就掙脫要離開現場，乙○○就開始打電話，在
      後面一直追，並且站在我面前擋住我要離開的路，當時我
      跟乙○○在現場對恃，當時外面沒有其他的人，乙○○就
      一直跟我的屁股轉，不讓我離開，我就打電話求救，後來
      我太太就開車過來，我太太把右側後門打開，我要上車，
      乙○○就拉著我的手不讓我上車，我當時無法把乙○○的
      手掙脫，我太太只好把車開走，後來就有警察到場，我就
      坐著警察的機車到派出所。」等語（詳偵查卷第13頁、第
      14頁），核與目擊證人即甲○○之前配偶丙○○於偵查中
      證稱：「（問：98年2月27日晚間10時許是否前往宜蘭縣
      五結鄉○○路○段「隆昌超商」附近？）有。我載我的小
      孩跟甲○○經過該處，甲○○下車到超商買東西，我待在
      車上，我車子停在超商的旁邊往宜蘭的方向，甲○○很久
      沒有回來，我就下車在旁邊看，後來我往超商方向看，看
      到甲○○跟一個個子很高的人面對面站立，甲○○要往車
      子方向走，個子很高的那個人一直左閃右閃擋住甲○○的
      去路，甲○○跟該人閃來閃去幾分鐘之後，甲○○動作要
      離開，二個人拉來拉去，該人不讓甲○○離開，我就開車
      靠過去，我就叫我兒子把右後車門打開，該人就跑過來把
      車門關上，當時甲○○也有要跑上車，該人把甲○○拉回
      ，車門被關上後我就把車停到路邊去，後來警察就到了，
      也有該個子很高的人的朋友到場。」等語（詳98年度偵字
      第1582號卷第60頁至第61頁）；及於審理中證稱：「當時
      他們二人先在隆昌超商對峙很久，後來告訴人甲○○要跑
      離，又被被告用手抓住，並抱住，我想說告訴人甲○○很
      危險，我的白色汽車本來是停放在隆昌超商的南邊，所以
      我把白色汽車往前開，方便告訴人甲○○上車，以便載離
      」。「（問：你於偵查中有稱告訴人甲○○要往你的車子
      方向走，但是被告一直左閃右閃擋住告訴人甲○○的去路
      ，是否屬實？）實在。」，「（問：後來被告有無關閉你
      的車門？）有的。被告是很大力關閉我的車門。」等語相
      符。亦與目擊證人即隆昌超商之店員薛郁穎於偵查中亦證
      稱：「後來他們就在路上追逐，前面進來的客人（按應為
      告訴人甲○○）就一直跑，後面進來的客人（按應為被告
      ）有追他，後面進來的客人有把雙手張開擋住前面進來客
      人的去路，二人一直追來追去，後來我就打電話通知店長
      ，他們二人就往宜蘭方向跑過去…。」等語（詳偵查卷第
      42頁）一致，足證被告確有妨害自由之犯行。
（三）另證人即被告之友人何漢鐘於偵查中證稱：「（問：98年
      2 月27日晚問10時許是否前往宜蘭縣五結鄉○○路○段『
      隆昌超商』附近？）有，我跟陳耀星是從羅東要回我家，
      經過隆昌超商看到乙○○的車子停在隆昌超商前面，所以
      我們想下車打聲招呼，我跟陳耀星下車之後看到乙○○跟
      一位朋友站在路旁乙○○的車子前方，我跟陳耀星一前一
      後走過去，我走在前面，我走到乙○○前面跟乙○○打招
      呼，打完招呼之後警察就到場了，當時乙○○站在隆昌超
      商旁邊往宜蘭方向的路邊，我當時沒有聽到乙○○跟那位
      朋友在說什麼話，我現在已經沒有印象乙○○跟那位朋友
      在說什麼話，我只看到乙○○跟那位朋友在講話，我也沒
      有看到乙○○跟那位朋友有追來追去，我看到的經過當中
      ，乙○○跟那位朋友一直站在那邊，我當時到了時候也沒
      有看到附近有一輛白色的車。」等語（詳98年度偵字第15
      82號卷第50頁至第51頁）；及證人陳耀星於偵查中證稱：
      「（問：為何會前往？）當天我跟何漢鐘從羅東夜市要回
      何漢鐘家，經過隆昌超商看到乙○○車子停在隆昌超商門
      口，想下車跟乙○○打招呼，一下車就看到乙○○站在隆
      昌超商旁邊大約2、30公尺跟另一位朋友在談話，我跟何
      漢鐘就走過去，誰是在前方我不記得，我大概有聽到乙○○和那位朋友的談話內容是那位朋友欠乙○○的錢，之後
      不久2.3分鐘警察就到了，但是我並沒有看錶確認時間，
      只是感覺過一下警察就到了，我只看到乙○○跟那位朋友
      在說話，並沒有看到乙○○跟那位朋友在追逐，也沒有看
      到他們二人有動手的情況。」等語（詳98年度偵字第1582
      號卷第51頁），應係被告關閉丙○○之車輛右後車門後，
      被告與告訴人甲○○在對峙時到場，故未目睹之前情況，
      自無法為有利於被告之認定。
（四）至證人丙○○於審理中證稱所開啟為右前車門云云（詳本
      院卷37頁），不惟與伊在警、偵訊時所述不符，而告訴人
      甲○○於警、偵訊時；被告於警、偵訊及審理中均證稱被
      告關閉者為右後車門等情以觀，證人丙○○於審理中所述
      ，應屬記憶錯誤，惟不影響前述不利於被告之認定，併予
      敘明。
（五）綜上，本件被告以強暴妨害人行使權利之強制犯行，堪以
      認定，應依法論科。
三、核被告所為，係犯刑法第304條之第1項之強制罪。爰審酌被
    告自陳高職畢業之智識程度，因與告訴人甲○○有債務糾紛
    ，竟對告訴人為強制犯行，且犯罪後否認犯行，飾詞圖卸，
    犯後態度不佳，暨被告犯罪之手段、生活狀況等一切情狀，
    量處如主文所示之刑，並諭知易科罰金之折算標準，以資懲
    戒。
據上論斷，應依刑事訴訟法第299條第1項前段，刑法第304條第1
項、第41條第1項前段，刑法施行法第1條之1第1項、第2項前段
，判決如主文。
本案經檢察官陳嘉瑜到庭執行職務。
中    華    民    國    98    年    9     月    22    日
                  刑事第二庭法  官  張育彰
以上正本證明與原本無異
如不服本判決應於收受本判決後10日內向本院提出上訴書狀，並
應敘述具體理由。若未敘述理由者，應於上訴期間屆滿後20日內
向本院補提理由書狀 (均須按他造當事人之人數附繕本)。
                            書記官  陳靜宜
中    華    民    國    98    年    9     月    22    日
附錄本案論罪科刑法條：
中華民國刑法第304條第1項
以強暴、脅迫使人行無義務之事或妨害人行使權利者，處3年以
下有期徒刑、拘役或300元以下罰金。


司法院資訊處製作；財團法人民間司法改革基金會備份。
